臺灣高雄地方法院刑事判決　　　　　　　　　　　　　九十年度易字第三四六三號
　　公　訴　人　臺灣高雄地方法院檢察署檢察官
　　被　　　告　甲○○
　　　　　　　　丙○○
右列被告因詐欺案件，經檢察官提起公訴（八十九年度偵緝字第一七六三號、九十年
度偵緝字第三四九號），本院判決如左：
    主  文
甲○○、丙○○共同連續意圖為自己不法之所有，以詐術使人將本人之物交付，各處
有期徒刑肆月，如易科罰金均以佰元折算壹日。均緩刑貳年。
    事  實
一、緣甲○○與丙○○二人原係夫妻關係，二人明知家庭經濟狀況業已於民國八十七
    年十二月間，即陷於週轉不靈而無清償能力，且二人以丙○○名義購買，位在高
    雄縣岡山鎮○○路三十八巷一弄八號之房、地，已無力清償該屋之房屋貸款，竟
    仍欲裝璜該屋以利二人居住，而共同基於意圖為自己不法所有之概括犯意聯絡，
    自八十八年一月六日起，至同年四月六日止，隱瞞二人已陷於無清償能力之事實
    ，連續多次向設在高雄縣岡山鎮○○街二巷四十號之連和木材行負責人乙○○訂
    購裝璜用木材，共計新臺幣（下同）四十八萬四千一百八十九元，二人並先後交
    付均以丙○○為發票人、臺灣省合作金庫岡山支庫為付款人、發票日為八十八年
    四月卅日之支票二張（面額合計二十三萬五千元）及發票日為同年六月卅日之支
    票一張（面額為十三萬八千元）清償貨款，以取信於乙○○，致使乙○○陷於錯
    誤，而將前開裝璜材料陸續送至二人前開所購屋之地址，由二人裝璜該屋使用。
    嗣前開支票屆期陸續退票，二人又避不見面，乙○○始發現受騙。
二、案經乙○○訴由臺灣高雄地方法院檢察署檢察官偵查起訴。
    理  由
一、訊據被告甲○○、丙○○二人，均矢口否認有何詐欺犯行，被告甲○○辯稱：房
    子購買後，即開始叫貨裝璜，當時財務並未陷於週轉不靈狀況，係因事後被人倒
    債，又遇上「九二一」大地震後之不景氣，才造成週轉不靈。且伊也不可能明知
    週轉不靈，所購買之房地可能遭查封拍賣，而仍騙取材料裝璜該房屋，再讓債權
    人將房地拍賣云云（八十九年十一月廿四日、九十年三月十九日偵訊筆錄及本院
    九十年十月廿五、九十一年一月十七日日訊問筆錄參照）。被告丙○○辯稱：當
    時伊並無工作，家庭經濟來源靠甲○○提供，該房屋又係甲○○要裝璜，伊不曾
    向告訴人訂過貨，都是甲○○所訂，也不清楚當時是否已週轉不靈云云（本院九
    十年十月廿五日、九十一年一月十七日訊問筆錄參照）。
二、經查，告訴人指訴稱：被告甲○○自八十八年一月六日起稱欲裝璜自宅，而至同
    年月廿六日止，陸續向伊訂貨，伊於同年二月間前往請款，被告二人交付以丙○○為發票人，發票日為同年四月卅日之支票二紙清償；二人又自同年一月廿八日
    起訂貨，至同年四月六日止，再簽發丙○○為發票人，發票日為同年六月卅日之
    支票一紙清償。其間被告丙○○亦曾以電話向伊催貨等語（八十八年十月廿日告
    訴狀、同年十一月五日、九日、九十年三月十九日偵訊筆錄及本院九十年十月廿
    五日訊問筆錄參照），並提出前開支票影本三紙、出貨估價單影本卅六張附卷為
    證，此並為被告甲○○所不否認，而被告丙○○除否認曾親自向告訴人催貨外，
    亦不否認前開告訴人之指訴。惟被告甲○○供稱：伊不在時由伊妻叫貨等語（八
    十九年十一月廿四日偵訊筆錄參照），此部分所供，與告訴人前開之指訴相符，
    參諸被告丙○○並無工作，平時為家庭主婦，被告甲○○則在外工作，裝璜該屋
    之工作則係持續進行三個月的時間，其間叫貨次數高達數十次，則被告甲○○顯
    然無法隨時分身訂貨，所供其間曾由其妻即被告丙○○訂貨之事實，應可採信，
    被告丙○○此部分所辯，尚不足採信。
三、再查，發票人被告丙○○之支票，雖至八十八年五月十四日始拒絕往來，但自八
    十七年七月廿日起，即開始因存款不足而有退票之紀錄，且自同年十一月五日起
    ，並有密集退票之情形，此有高雄市票據交換所，九十年九月十七日，以高市票
    交業乙字第二八四七號函附之被告丙○○退票紀錄明細一份附卷可稽。而被告丙○○及甲○○二人又均供稱：被告丙○○名義支票，平時供被告甲○○生意上使
    用等語，足證被告甲○○生意上之經濟狀況，自八十七年十一月五日起已有週轉
    不靈之情況，而被告甲○○又係被告二人家庭唯一之經濟來源，業如前述，故被
    告二人家庭經濟狀況亦應自此時起即有週轉不靈之情況。另查，被告二人以被告
    丙○○名義所購買之前開房地，係自八十七年十月一日起，向高雄區中小企業銀
    行股份有限公司（以下稱高雄企銀）貸款三百五十萬元，並自八十七年十一月二
    日起，每月二日應按約定利率償還本息，該貸款被告二人於八十七年十一月二日
    時仍正常繳付八十七年十月一日起至同年十一月一日止之本息，惟自八十八年一
    月二日起即未按時繳納八十七年十一月一日起至同年十二月一日止之本息，此有
    高雄企銀聲請拍賣抵押物之本院八十九年度執字第二三二三○號民事執行卷宗影
    本附卷可稽，並有高雄企銀於九十年十二月廿七日函覆之該貸款放款帳卡影本附
    卷可憑。綜上所述，足證被告二人自八十七年十二月間起，即已陷於週轉不靈之
    無清償能力狀況，但被告二人仍自八十八年一月六日起，向告訴人訂購裝璜材料
    裝璜前開房屋，被告二人顯有詐欺犯意甚明。被告二人前開否認詐欺犯行所辯，
    無足採信，本件罪證已臻明確，被告二人犯行堪以認定。
四、核被告二人所為，均係犯刑法第三百三十九條第一項之詐欺取財罪。被告二人間
    ，有犯意聯絡及行為分擔，為共同正犯。又被告二人先後多次犯行，時間緊接，
    犯罪構成要件相同，為連續犯，均應依刑法第五十六條規定論以一罪，並加重其
    刑。審酌被告二人犯罪之動機、目的及犯罪對告訴人所生之損害等及其他一切情
    狀，爰分別量處如主文所示之刑，以示懲儆。另被告二人於行為後，刑法第四十
    一條業於九十年一月十日修正公布施行，並於同年月十二日生效，依修正前之刑
    法第四十一條規定：「犯最重本刑為三年以下有期徒刑以下之刑之罪，而受六個
    月以下有期徒刑或拘役之宣告，因身體、教育、職業或家庭之關係，執行顯有困
    難者，得以一元以上三元以下折算罰金」，惟修正後之刑法第四十一條第一項規
    定「犯最重本刑為五年以下有期徒刑以下之刑之罪，而受六個月以下有期徒刑或
    拘役之宣告，因身體、教育、職業或家庭之關係或其他正當理由，執行顯有困難
    者，得以一元以上三元以下，易科罰金。但確因不執行所宣告之刑，難收矯正或
    難以維持法秩序者，不在此限」。比較上開新舊法，修正後之刑法第四十一條第
    一項就得宣告易科罰金之範圍較修正前之舊法為廣，是依刑法第二條第一項前段
    規定，自應適用裁判時之法律即修正後之刑法第四十一條第一項規定宣告易科罰
    金之折算標準。末按被告二人前均未曾受有期徒刑以上之宣告，有臺灣高等法院
    被告全國前案紀錄表一份附卷可稽，其因一時失慮，偶罹刑典，經此起訴、審判
    程序後，當知所警惕，信無再犯之虞，並參酌其已與告訴人達成民事和解，有和
    解書二份附卷可參，本院因認其所宣告之刑以暫不執行為適當，爰併予宣告緩刑
    二年，以啟自新。
據上論斷，應依刑事訴訟法第二百九十九條第一項前段、刑法第二條第一項前段、第
二十八條、第五十六條、第三百三十九條第一項、第四十一條第一項、第七十四條第
一款，罰金罰鍰提高標準條例第一條前段、第二條，判決如主文。
本案經檢察官郭武義到庭執行職務。
中      華      民      國    九十一    年      三      月      七      日
                              臺灣高雄地方法院刑事第六庭
                                  法  官  邱  明  弘
右正本證明與原本無異。
如不服本判決，應於判決送達後十日內，向本院提出上訴狀。
                                  書記官  顏  平  國
中    華    民    國      九十一      年      三      月      八        日
附錄本判決論罪之法條：
刑法第三百三十九條第一項
  意圖為自己或他人不法之所有，以詐術使人將本人或第三人之物交付者，處五年以
  下有期徒刑、拘役或科或併科一千元以下罰金。
